【裁判字號】    95,停,51
【裁判日期】    950728
【裁判案由】    聲請停止執行
【裁判全文】
臺北高等行政法院裁定
                                     95年度停字第00051號
聲  請  人  甲○○
相  對  人  行政院農業委員會
代  表  人  蘇嘉全（主任委員）
代  理  人  乙○○
            丙○○
上列聲請人聲請停止相對人95年6月2日農授漁字第0951321333號
、第0000000000號處分之執行，本院裁定如下：
    主  文
聲請駁回。
聲請程序費用由聲請人負擔。
    理  由
一、按於行政訴訟起訴前，如原處分或決定之執行將發生難於回
    復之損害，且有急迫情事者，行政法院亦得依受處分人或訴
    願人之聲請，裁定停止執行。但於公益有重大影響者，不在
    此限，行政訴訟法第116條第3項定有明文。故當事人依此規
    定聲請停止執行，除須符合該條項前段所定停止執行之積極
    要件之外，亦須於公益無重大影響者，始得聲請停止執行，
    合先敘明。
二、本件聲請人向本院聲請停止執行，其聲請意旨略謂：
    (一)漁業法施行細則第33條第3款係規定，漁業人或漁業從業
      人於出海或作業時，不得販賣或將漁業動力用油移作他用
      。惟原處分違法事實記述中，並未見聲請人有將漁業動力
      用油販售他人或移作他用之事實存在。是相對人認定聲請
      人涉有之違法事實顯與漁業法施行細則第33條第3款規定
      之構成要件不符。
    (二)漁船船員管理規則第31條第7 款規定，漁船船員不得違反
      其他法令或本規則規定。然原處分並未說明除漁業法施行
      細則第33條第3 款規定外，聲請人究有無違反其他法令規
      定。且聲請人並無違反漁業法施行細則第33條第3 款規定
      行為，已如前述，而相對人於原處分違法事實及理由記述
      中，並未說明認定聲請人有違反漁船船員管理規則第第31
      條第7 款規定所憑之事實依據。堪認原處分顯然違反行政
      程序法第96條第1 項第2 款規定程式，其合法性顯有疑義
      。
    (三)臺灣地區漁船油核配辦法第11條規定，漁船核配補充油料
      數量之計算標準，係以漁船出海時數×漁船主機馬力值，
      核定每航次作業得申購之油料數量。又「出海時數」計算
      標準，係以漁船報關出港之時迄報關入港時之總時數計算
      。而漁筏出海作業期間，船筏主機並非一直啟動，諸如佈
      網、收網作業時，因無須航行動力，漁民為節省燃料，習
      慣上均會關閉主機。從而，漁筏每次作業得申購之燃料數
      量，必較該航次實際消耗之燃料數為多。猶因近期國際原
      油價格不斷攀升，國內油價如有調漲，漁民每次作業油料
      支出，均增加數千元（按漁船用油政府雖有補貼，惟每公
      升補貼數額均屬固定，且未因油價調漲而增加補貼數額；
      故油價調漲，漁民購油支出亦隨之增加），故聲請人每次
      申購補充油料時，均以該航次最高申購數量購油，並於作
      業期間，儘量節省油料消耗，將結餘之油料直接儲存於漁
      船油艙中，以期油料漲價時能節省作業油料成本。職故，
      相對人所指之9,930 公升油料，乃聲請人歷次作業節省之
      油料，並非駁自他船；而聲請人將節省之燃料直接留存於
      漁船油艙備用之行為，非法所不許。是相對人未提出任何
      積極證據，足資證明「甲○○號」漁筏油艙裝載之油料確
      係駁載自他船之事實憑據，自不得認聲請人有何違規事實
      而予處罰。
    (四)相對人於95年6 月2 日作成原處分後，隨即於同日通知漁
      港安檢機關禁止聲請人出海作業，致聲請人及其家屬現今
      生計，頓失所柱。又聲請人所有「甲○○號」漁筏油艙雖
      有存油9,930 公升，惟該油料之取得，未涉不法。而相對
      人明知其認定聲請人涉有之違法事實與所援用法規之構成
      要件並不相符，卻仍率然作成系爭處分，並於系爭處分作
      成之日起，逕予執行。但因系爭處分乃限制聲請人賴以生
      存之工作權，聲請人雖於法定期間提起訴願以資救濟，然
      訴願程序至少需耗時三至五月始能作成決定，未來縱訴願
      機關作成有利於聲請人之決定，惟此期間聲請人之工作權
      因受系爭處分之限制，將導致家庭生計無以維繫之損害，
      誠難回復。即便聲請人日後提出國家賠償並獲勝訴判決，
      惟經冗長程序獲致之賠償，對聲請人現今因系爭處分所造
      成之生活困境而言，實無任何實益，且徒耗司法資源。為
      此，懇請鈞院衡量聲請人家庭生活已難維持之急迫現況，
      依訴願法第93條第2 項及第3 項規定，准許於訴願機關作
      成本件訴願決定前，暫予停止執行系爭處分云云。
    (五)提出原處分及訴願書等件影本為證。
三、本件相對人以聲請人於94年5 月1 日駕駛所有「甲○○號」
    漁筏（船籍編號CTR －KH－5498）購油1,900 公升；經高雄
    縣政府林園分局於95年5 月10日5 時0 分，在高雄縣林園鄉
    汕尾漁港外海稽查，發現「甲○○號」漁筏油艙尚存油料
    9,930 公升，認聲請人有違反漁業法施行細則第33條第3 款
    及漁船船員管理規則第31條第7 款規定，駁載他船油料情事
    ，依漁業法第10條第2 項規定，處以收回「甲○○號」漁筏
    漁業執照6 個月及收回原領漁船船員手冊1 年處分等情，有
    相對人95年6 月2 日農授漁字第0951321333號、第
    0000000000號處分書等件影本附卷可稽。聲請人主張該處分
    合法性顯有疑義，且限制聲請人賴以生存之工作權，導致家
    庭生計無以維繫之損害，誠難回復云云。惟查，本件聲請人
    經合法通知，未於準備程序期日到場，依其書狀及所提證據
    資料，並未具體說明原處分收回其漁筏漁業執照6 個月及收
    回原領漁船船員手冊1 年，將如何程度影響其家庭生計無以
    維續，而有急迫之情事；且本件查獲情形，據相對人代理人
    乙○○、丙○○二人於準備程序到場陳稱，當時聲請人船上
    除了原來應有的油槽外，其還增設二個油槽，且船上無捕魚
    的工具，故認聲請人船隻涉嫌買賣油料等語（見本件95年7
    月4 日準備程序筆錄第2 頁），核與卷附查獲漁筏之構造圖
    及現場照片之情況相符，足認聲請人所從事者，並非正常之
    漁業活動，其主張因原處分不能出海捕魚，將使家庭生計發
    生難於回復之損害，且有急迫情事云云，未並釋明，尚不足
    採。又聲請人94年5 月1 日購買油量1900公升，但林園分局
    在外海查獲時，聲請人船上油量是9930公升，明顯高於前一
    次加油量及執照記載之油糟容量（6024公升）等情，為聲請
    人所不否認，且有高雄縣政府漁業執照影本附卷可稽；再者
    ，漁業用油會以優惠價格賣給漁民，免營業稅、貨物稅，並
    有農委會補貼款等優惠，聲請人可取得優惠漁業用油後，將
    漁業用油賣給地下油行賺取差價；本件聲請人詐取政府資源
    及補助情節較嚴重，才會停止其執照，相關案件到（今年）
    六月份為止，已經有41件之多，違規情況很嚴重等情，亦據
    相對人代理人陳述甚明（見同上準備程序筆錄第2 頁），足
    認此等違章行為，對於漁業管理、政府財政及經濟秩序，均
    有不良影響；原處分之停止執行，於公益應有重大影響。綜
    上以觀，本件聲請人聲請停止原處分之執行，於法不合，不
    應准許，應予駁回。
四、據上論結，本件聲請為無理由，依行政訴訟法第104 條，民
    事訴訟法第95條、第78條，裁定如主文。
中    華    民    國    95    年     7    月   28     日
                       第五庭審判長法  官  張瓊文
                                   法  官  王碧芳
                                   法  官  蕭忠仁
上為正本係照原本作成。
如不服本裁定，應於送達後10日內向本院提出抗告狀（須按他造
人數附繕本）。
中    華    民    國    95    年     7    月   28     日
                                   書記官  蕭純純


司法院資訊處製作；財團法人民間司法改革基金會備份。
